【裁判字號】    90,自,173
【裁判日期】    901130
【裁判案由】    偽造文書
【裁判全文】
臺灣彰化地方法院刑事判決                            九十年度自字第一七三號
    自  訴  人  乙○○○有限公司
    代  表  人  甲○○
    被      告  丁○○
右列被告因偽造文書案件，經自訴人提起自訴，由台灣台中地方法院判決管轄錯誤（
九十年度自字第五三一號），移送本院審理，判決如左：
    主      文
丁○○無罪。
    理      由
一、自訴意旨略以：自訴人乙○○○有限公司執有被告丁○○簽發，由被告父親丙○
    ○背書，票號六七一六二八號、六七一六三０號、六七一六三二號，發票日民國
    八十八年十一月三日，到期日分別為八十八年十一月三十日、同年十二月二十日
    、同年十二月三十日，面額分別新台幣（下同）三十五萬六千元、四十五萬二千
    元、十七萬八千元之本票三紙，詎自訴人公司向丙○○行使票據追索權時，丙○
    ○卻聲稱該三紙本票背後之簽名均非其所為，茲因自訴人公司係直接自被告取得
    上開三紙本票，故本票背後之「丙○○」簽名應係由被告所偽造，而被告此舉已
    侵害自訴人公司之權益，因認被告涉有刑法第二百十條之偽造私文書罪嫌等語。
二、按犯罪事實應依證據認定之，無證據不得推定其犯罪事實；而不能證明被告犯罪
    者，應諭知無罪之判決，刑事訴訟法第一百五十四條、第三百零一條第一項分別
    定有明文。又自訴人所為之指訴，本在於使被告受刑事追訴為主要目的，是其指
    訴是否可信，仍待調查其他證據互為補強佐參，尚不得徒憑自訴人片面之指訴即
    遽為不利被告之認定。自訴人認被告涉有前揭偽造文書罪嫌，無非係以證人丙○
    ○向其所為拒絕承擔票據債務之表示，並提出本票正反面影本三紙，為其主要論
    據。訊據被告丁○○則堅決否認有何自訴人所指之犯行，辯稱：當天伊確實有將
    本票三紙拿進屋內請父親丙○○簽名，並告知債權人及票面金額等事項，但因丙
    ○○表示沒空，就授權伊代為簽名於本票上，並非伊擅自冒用丙○○名義偽簽姓
    名，可能係因事後伊經商失敗，很多債權人前往找丙○○索討，丙○○一時氣憤
    才會拒不承認授權簽名一事等語。
三、經查：證人丙○○於九十年十月十九日接受本院訊問時陳稱：該三張本票係由自
    己委託被告開的，因為債權人向被告索討欠款，而被告又表示必須使用丙○○之
    名義簽票背書，對方才願意收受票據，因自己不會簽名，心裡又很生氣，才委由
    被告代為簽名等語，核與被告所稱由證人丙○○授權簽名之經過大致相符。且經
    本院當庭命證人丙○○書寫自己姓名五次，乍看其字型外觀雖與本票背面「丙○
    ○」簽名甚為相近，惟細察各個文字間之筆順、轉折、結構，二者間卻又有顯著
    不同，縱然背書時間相隔迄今已近二年，但同一人之書寫習慣亦不致有此重大差
    異，是以被告辯稱係獲得其父丙○○授權後，模仿丙○○平日書寫之筆跡簽名而
    成等語，應屬實在。而自訴人既未全程目睹證人丙○○與被告如何在本票背面簽
    名之過程，對渠等二人間是否存在明示或默示授權簽名之情形亦非明白知悉，僅
    憑事後向證人丙○○索討債款時遭到拒絕，別無其他相關事證足供佐證，即遽認
    被告涉犯偽造文書罪行，亦嫌未洽；本院自難憑此自訴人片面所為指訴，而逕為
    不利被告事實之論斷。是以被告前揭所辯各節，要非全然無憑，應值採信。被告
    既已獲得名義人丙○○之授權在先，為其簽名仍在授權範圍之內，即無偽造文書
    犯罪之可言。此外，復查無其他積極證據足認被告涉有自訴人所指之偽造文書犯
    行，不能證明其犯罪，揆諸前揭法條意旨，應諭知無罪之判決。
據上論斷，應依刑事訴訟法第三百四十三條、第三百零一條第一項，判決如主文。
中      華      民      國      九十    年      十一    月     三十     日
                                    臺灣彰化地方法院刑事第三庭
                                        法      官  高  文  崇
右正本證明與原本無異。
如不服本判決，應於判決送達後十日內向本院提出上訴狀( 須附繕本 )。
                                        法院書記官  謝  志  鑫
中      華      民      國      九十    年      十二    月      四      日


司法院資訊處製作；財團法人民間司法改革基金會備份。
